【裁判字號】    91,重訴,317
【裁判日期】    920121
【裁判案由】    拆屋還地
【裁判全文】
臺灣板橋地方法院民事判決  九十一年度重訴字第三一七號
    原      告  游清富（即祭祀公業游光彩之管理人）
    被      告  甲○○
右當事人間請求拆屋還地事件，本院判決如左：
    主      文
被告應將坐落台北縣中和市○○段枋寮小段四八之十一、四八之十地號土地如附圖Ａ
、Ｂ部分所示，面積合計六十平方公尺，門牌號碼同縣市○○路二一五號之房屋拆除
後，將該部分土地返還原告。
訴訟費用由被告負擔。
本判決於原告以新臺幣貳佰陸拾萬元為被告供擔保後得假執行。
    事實及理由
一、原告主張：緣台北縣中和市○○段枋寮小段四八之十一、四八之十地號土地二筆
    （下稱系爭土地）之所有權全部均登記祭祀公業游光彩名下。被告甲○○無法律
    上之任何權源，長期占用系爭土地，於其上興建房屋，經多次協調，均未獲善意
    回應。原告為祭祀公業游光彩之管理人，為保存祭祀公業財產，爰代表祭祀公業
    依民法第七百六十七條規定提起本件訴訟等語。並聲明：(一)被告應將坐落系爭土
    地上之房屋拆除，並將該部分土地返還原告；(二)願供擔保，請准宣告假執行。
二、被告答辯：伊已向訴外人游阿荖承租系爭土地，並非無權占用等語。並聲明：駁
    回原告之訴。
三、得心證之理由：原告主張伊為祭祀公業游光彩之管理人，系爭土地之所有權全部
    均登記祭祀公業游光彩名下，被告於其上建有房屋使用等情，業據原告提出台北
    縣中和市公所函文、土地登記謄本、地籍圖謄本為證，且經本院赴現場勘驗屬實
    ，囑託台北縣中和地政事務所繪製土地複丈成果圖附卷可按，並為被告當庭所不
    爭，應信屬實。被告固辯稱其已向訴外人游阿荖承租系爭土地，非屬無權占用，
    並提出借用證二件為證。惟查，被告提出之借用證二件，分別係由「祭祀公業游
    光彩派下人游阿荖」及「祭祀公業游光彩代表游阿荖」所開立，然遍查祭祀公業
    游光彩之登記案卷，其歷任管理人並無「游阿荖」其人，是縱令上開借用證屬實
    ，亦難認有何拘束祭祀公業游光彩之效力。另觀諸上開借用證所載內容，係就同
    小段四八之七地號土地十坪為約定，核與系爭土地無涉，更不足採為占用系爭土
    地之合法權利證明。此外，被告復未能主張並證明有何占用權源，應認其屬無權
    占用。按所有人對於無權占有或侵奪其所有物者，得請求返還之，民法第七百六
    十七條前段定有明文。準此，原告基於祭祀公業游光彩管理人之地位，代理全體
    派下訴請被告將坐落系爭土地上之房屋拆除，並將土地返還原告，於法有據，應
    予准許。
四、原告陳明願供擔保請准宣告假執行，核無不合，爰酌定相當擔保金額准許之。
五、訴訟費用負擔之依據：民事訴訟法第七十八條。
中      華      民      國    九十二    年      一      月    二十一    日
                                                臺灣板橋地方法院民事第三庭
~B審判長法官  黃麟倫
~B法      官  劉以全
~B法      官  朱嘉川
右正本證明與原本無異
如對本判決上訴，須於判決送達後廿日內向本院提出上訴狀
中      華      民      國    九十二    年      一      月    二十七    日
~B法院書記官  馬文慶


司法院資訊處製作；財團法人民間司法改革基金會備份。
